臺灣臺中地方法院刑事判決　　　　　　　　　　　　九十三年度交易字第四八八號
　　公　訴　人　臺灣臺中地方法院檢察署檢察官
　　被　　　告　丁○○
　　選任辯護人　張積寶律師
右列被告因過失傷害案件經檢察官提起公訴（九十三年度偵字第一０二九七號）本院
判決如左：
    主    文
丁○○因過失傷害人，處有期徒刑肆月，如易科罰金，以參佰元折算壹日。
    犯罪事實
一、丁○○於民國九十二年十月二十八日上午，駕駛車牌號碼Ｘ九－二一九九號自用
    小客車，沿台中市○○路往大雅路方向行駛，嗣於同日六時二十五分許，行經台
    中市○○路與中清路口時，理應注意遵守道路交通號誌之指示及車前狀況，並隨
    時採取必要之安全措施，而依當時情形，路面無障礙，又無不能注意之情事，竟
    疏於注意及此，闖紅燈駛至前開路口時，適遇杜智暉駕駛車牌號碼ＩＭＥ－四六
    六號之重型機車，自台中市○○路○段往文心路三段方向行駛，理應注意遵守道
    路交通號誌之指示及車前狀況，並隨時採取必要之安全措施，而依當時情形，亦
    無不能注意之情事，竟疏未注意及此而闖紅燈通過，由於二人均有上開疏失，遂
    於前揭路口，發生碰撞，致杜智暉受有創傷腦傷併蜘蛛膜下腔出血、右側股骨骨
    折、右側脛骨骨折、右側二、三蹠骨骨折及疑似大動脈破裂等傷害。
二、案徑代行告訴人乙○○委由劉嘉怡律師、丙○○律師訴請台灣台中地方法院檢察
    署檢察官偵查起訴。
    理    由
一、按告訴乃論之罪，無得為告訴之人或得為告訴之人不能行使告訴權者，該管檢察
    官得依利害關係人之聲請或依職權指定代行告訴人，刑法第二百三十六條第一項
    定有明文。查被害人杜智暉因本件車禍後短期記憶力受損，有中山醫學大學附設
    醫院診斷證明書乙紙附卷可稽，且被害人於偵查中，檢察官訊問時：「你告何人
    何事？」，答覆：「我不知道，我不知道發生車禍」等語，足證被害人對於前揭
    時地發生車禍乙情已不複記憶，自無從對犯罪事實申告，而被害人復無配偶得為
    獨立告訴，而不能行使其告訴權，故利害關係人即被害人之父乙○○聲請代行告
    訴，檢察官於九十三年六月十四日當庭指定告訴人乙○○為本案之代行告訴人，
    核與首揭規定並無不合，先予敘明。
二、訊據被告丁○○對於前揭時地駕駛自用小客車，因車禍肇事，撞及被害人杜智暉
    致其受傷等情坦承不諱，惟矢口否認有何過失傷害之犯行，辯以：被害人是先撞
    到貨車後才撞到伊，該貨車跑掉了等語。經查，被告行經前揭路口，因闖紅燈肇
    事致被害人受傷等情，業據代行告訴人乙○○於偵查中指述綦詳，核與證人甲○
    ○及戊○○於偵查中證述之情節互核一致，並經檢察官調閱九十三年度偵字第四
    三號卷內之道路交通事故調查報告表、現場圖、診斷證明書各一紙及照片八張查
    證屬實。「本案現場目擊證人甲○○於偵查中已明確證述，本件車禍雙方均闖紅
    燈而碰撞，並沒有看到被害人杜智暉有先撞到其他車子（見偵查卷第四十一頁）
    ，於本院審理時亦相同之陳述（見本院九十三年十二月二日之審理筆錄，證人戊
    ○○於本院審理時亦結證稱：「被告休旅車小客車與機車直接相撞」等語。足見
    本件車禍被告之Ｘ九－二一九九號之休旅小客車確實有撞擊被害人之ＩＭＥ－四
    六六號重型機車，導到被害人杜智暉發生受傷無誤。
三、按「汽車行駛時，駕駛人應注意車前狀況，並隨時採取必要之安全措施。」、「
    駕駛人駕駛汽車，應遵守注意遵守道路交通標誌、標線、號誌之拍示」道路交通
    安全規則第九十四條第三項、第九十條分別訂有明文。查被告駕車自應注意上開
    規定，且依當時路況，又無不能注意之情事，竟疏未注意，因而肇事，致被害人
    受有傷害，被告應有過失，又本件被害人因駕駛前開車輛亦有過失，然不
四、核被告丁○○所為，係犯刑法第二百八十四第一項前段之過失傷害罪。爰審酌被
    告之過失程度、被害人與有過失及其傷害，被告之犯後態度等一切情狀，量處如
    主文所示之刑，並諭知易科罰金之折算標準。
五、本件附民之原告代理人劉嘉怡律師認被告所為涉犯業務過失致重傷罪嫌，無非係
    以車牌號碼Ｘ九－二一九九號之自用小客車登記為鼎晉廚器有限公司所有，而被
    告為公司之代表人為唯一論據。惟查，按刑法上所謂業務，係指個人基於其社會
    地位繼續反覆所執行之事務，包括主要業務及其附隨之準備工作與輔助事務在內
    。此項附隨之事務，並非漫無限制，必須與其主要業務有直接、密切之關係者，
    始可包含在業務概念中，而認其屬業務之範圍。次按刑法第十條第四項第三款所
    謂毀敗語能，係指其語能全部喪失效用者而言。如其語言之效能未致全部喪失，
    即非本款所稱之重傷。最高法院八十九年台上字第八０七五號、五十二年度台上
    字第一一七二號分別著有裁判可資參照。又車輛之登記僅係監理機關行政監督管
    理之用，尚難僅以被告係公司之代表人且駕駛公司之車輛，遽認駕駛為其附屬業
    務，況車禍當時，亦未見被告駕駛之自用小客車上放有任何廚器欲載運。其次，
    依卷附之診斷證明書雖載：右側蹠骨及脛骨癒合不良、運動功能障礙、短期記憶
    及計算能力受損、日常生活無法完全自理需他人照顧等語，然依被害人所檢陳之
    中華民國身心障礙手冊其上記載「杜智暉語障輕度、肢障輕度」，且代行告訴人
    乙○○於偵查中亦自承：杜智暉會講話了，意識算清楚，但反射作用較慢等語，
    足證被害人之語能尚未完全喪失效用，揆諸前揭判例意旨，自未達重傷之程度。
    附此敘明。又本件被告肇事後，警方來時已離開現場，亦未承認肇事者，業據現
    場處理之警員陳永洪於交通事故調查報告表記載明確及偵查陳述甚明，因而無自
    首之適用，附此敘明。
據上論斷，應依刑事訴訟法第二百九十九條第一項前段、刑法第二百八十四條第一項
前段、第四十一條第一項前段、罰金罰鍰提高標準條例第一條前段、第二條，判決如
主文。
本案經檢察官己○○到庭執行職務。
中      華      民      國      九十四    年    三      月      十      日
                                  臺灣臺中地方法院交通法庭
                                        法  官  郭  德  進
右正本證明與原本無異。
如不服本判決，應於判決送達後十日內向本院提出上訴狀( 應附繕本 )，上訴於臺灣
高等法院臺中分院。
                                        書記官
中      華      民      國      九十四    年    三       月     十四    日
刑法第二百八十四條第一項：
因過失傷害人者，處六月以下有期徒刑、拘役或五百元以下罰金，致重傷者，處一年
以下有期徒刑、拘役或五百元以下罰金。
                                                                        Ｓ
